【裁判字號】    91,勞訴,51
【裁判日期】    920709
【裁判案由】    損害賠償
【裁判全文】
臺灣臺中地方法院民事判決  九十一年勞訴字第五一號
    原      告  甲○○
    被      告  謝岳勳
右當事人間請求損害賠償事件，本院判決如左：
    主      文
被告應給付原告新臺幣拾萬貳仟陸佰肆拾元，及自民國九十一年六月二十七日起
至清償日止，按年息百分之五計算之利息。
原告其餘之訴駁回。
訴訟費用由被告負擔百分之四十三，餘由原告負擔。
本判決關於原告勝訴部分，於原告以新臺幣壹拾捌萬肆仟捌佰元為被告供擔保後，得
假執行。
原告其餘假執行之聲請駁回。
    事      實
一、原告方面：
  (一)聲明：
  1.被告應給付原告新臺幣（下同）七十八萬元，及自起訴狀繕本送達被告翌日起至
    清償日止，按年息百分之五計算之利息。
  2.願供擔保請准宣告假執行。
  (二)陳述：
  1.原告自民國八十九年二月十一日起至同年六月十七日止，受僱於被告所經營之謝
    岳勳攝影工室，被告於僱用原告之初，原告已年滿十五歲，且被告所僱用之員工
    亦超過五人，被告依法應為原告辦理勞工保險，但被告卻未依法為原告辦理勞工
    保險投保手續，致原告於八十九年六月十七日上班途中遭訴外人周永強駕駛ＯＫ
    －九四一二號自小客車撞擊，顏面、牙齒等多處受有傷害，因此花費醫療費用共
    達一百萬元，無法向勞工保險局領取勞保給付，被告未為原告辦理投保手續，顯
    係違反保護他人之法律，致原告受有損害，原告自得依據勞工保險法第七十二條
    第一項及民法第一百八十四條第二項之規定，向被告損害賠償應得勞保給付七十
    八萬元，及法定遲延利息。
  (三)證據：提出交通事故肇事圖影本、醫療收據影本、勞資爭議案協調會議記錄各一
    份、診斷證明書四紙、醫療費用收據影本二十九張、勞工保險傷病診斷書一紙、
    匯款資料二紙、勞工保險殘廢診斷書一份為證。
二、被告方面：
    被告均未於最後言詞辯期日到場，惟據其先前到庭所提出之聲明或陳述略為：
  (一)聲明：駁回原告之訴及其假執行之聲請。
  (二)陳述：原告於被告所經營之謝岳勳攝影工作室工作，自八十九年二月十一日起至
    同年六月十七日止，共一百二十八天，上班時間為上午十點三十分至下午五點，
    被告依照勞動基準法所規定之標準，再比照公司規定給與正值員工底薪一萬五千
    八百元，並依所屬門市之營業額發給工作績效獎金（業績三十萬元以上抽百分之
    一，超過四十萬元則抽百分之一點五）。
  (三)證據：提出謝岳勳攝影工作室之工作證明一紙為證。
    理      由
一、本件被告經合法通知，未於最後言詞辯論期日到場，核無民事訴訟法第三百八十
    六條所列各款情形，爰依原告之聲請，由其一造辯論而為判決。
二、本件原告主張其自八十九年二月十一日起至同年六月十七日止，受僱於被告所經
    營之謝岳勳攝影工室，被告於僱用原告之初，原告已年滿十五歲，及被告所僱用
    之員工亦超過五人，但被告卻未依法為原告辦理勞工保險投保手續，致原告於八
    十九年六月十七日上班途中遭訴外人周永強駕駛ＯＫ－九四一二號自小客車撞擊
    ，顏面、牙齒等多處受有傷害，因此花費醫療費用共達一百萬元等事實，提出交
    通事故肇事圖影本、醫療收據影本、勞資爭議案協調會議記錄各一份、診斷證明
    書四紙、醫療費用收據影本二十九張、勞工保險傷病診斷書一紙、匯款資料二紙
    、勞工保險殘廢診斷書一份為證，被告對上開事實，亦不爭執，堪信屬實。
三、按年滿十五歲以上，六十歲以下受僱於僱用五人以上公司、行號之員工，應以其
    雇主或所屬團體為投保單位，全部參加勞工保險為被保險人；各投保單位應為其
    所屬勞工，辦理參加勞工保險手續及其他有關保險事務，並應於其所屬勞工到職
    之當日，列表通知保險人。並按被保險人之月薪資總額，向保險人申報月投保薪
    資，勞工保險條例第六條第一項第三款、第十一條、第十四條第一項分別定有明
    文，經查，本件原告於八十九年二月十一日受僱於被告，原告之年齡已達十五歲
    ，且被告所經營攝影工作室亦屬從事攝影事業之行號，其所僱用之員工既超過五
    人，依上開說明，即有為原告辦理加保之義務，被告竟違反上開法律所規定之強
    制義務，顯違反保護他人之法律，侵害原告之權利，致原告未能向勞工保險局申
    普通傷害及職業傷害金，其間自有相當之因果關係，構成侵權行為，洵堪認定，
    原告依民法第一百八十四條第二項之侵權行為及勞工保險條例第七十二條第一項
    之規定，訴請被告賠償損害，依法有據。
四、次查，被告受僱於原告所經營之謝岳勳攝影工作室工作，自八十九年二月十一日
    起至同年六月十七日止，共一百二十八天，上班時間為上午十點三十分至下午五
    點，被告依照勞動基準法所規定之標準，再比照公司規定給與正值員工底薪一萬
    五千八百元，並依所屬門市之營業額發給工作績效獎金（業績三十萬元以上抽百
    分之一，超過四十萬元則抽百分之一點五），業據被告提出謝岳勳攝影工作室之
    工作證明一紙陳述明白，然對於原告工作期間，其所屬門市營業額發給之工作績
    效獎金究為多少？被告始終未能提出具體說明，本院參酌被告亦表示其均依照勞
    動基準法所規定之標準等情，其所經營之謝岳勳攝影工作室，除以基本薪資外，
    尚包含業績抽成部分觀之，認以目前行政院勞工委員會所公告之國民基本工資一
    萬五千八百四十元為原告之月投保薪資，尚屬妥適。復查，原告於上班途中發生
    上開車禍，致其牙齒缺損五顆，且其顏面下骸部有六公分之傷口，此項傷口與人
    相遇時自可引其他人之注意程度，其殘廢程度符合殘廢給付標準表第五十七項第
    八等級與第四十三項第十三等級，其給付標準分別為三百六十日及六十日之投保
    薪資，依照勞工保險條例第五十五條第七款規定，應按第八等級與第十三等級之
    合計總額計算，其給付標準為四百二十日之平均日投保薪資，又原告既於上班途
    中發生車禍事故，解釋上亦屬因工成殘，自應增加給付百分之五十即六百三十日
    平均日投保薪資，以原告事故前之平均薪資為一萬五千八百四十元計算，其因職
    業傷害為三十三萬二千六百四十元〔即（15840/ 30）X630= 332640〕，是若以
    被告依法為原告辦理勞工保險投保手續，原告應可獲得如數之賠償金額，被告既
    未依法為原告辦理投保手續，致原告受有無法請領上開金額之損害，原告自得被
    告賠償如數之金額，從而，原告請求被告給付三十三萬二千六百四十元，及自起
    訴狀繕本送達被告翌日（即九十一年六月二十七日）起自清償日止，按年息百分
    之五計算之利息，為有理由，應予准許，逾此請求則屬無據，應予駁回。
五、原告陳明願供擔保，聲請宣告假執行，經核其勝訴部份，合於法律規定，爰酌定
    相當之擔保金額宣告之；其餘假執行之聲請，因該部份訴之駁回而失所依附，應
    予駁回。
六、據上論結，原告之訴為一部有理由，一部無理由，並依民事訴訟法第三百八十五
    條第一項前段、第七十九條但書、第三百九十條第二項，判決如主文。
中      華      民      國    九十二    年      七      月      九      日
                                        臺灣臺中地方法院勞工法庭
~B法      官    許石慶
右為正本係照原本作成
如不服本判決，應於判決送達後二十日內，向本院提出上訴狀。
中      華      民      國    九十二    年      三      月      五      日
~B法院書記官    魏愛玲


司法院資訊處製作；財團法人民間司法改革基金會備份。
